【裁判字號】    98,抗,116
【裁判日期】    980219
【裁判案由】    聲明異議
【裁判全文】
臺灣高等法院刑事裁定                   98年度抗字第116號
抗  告  人
即 受刑 人  甲○○
上列抗告人因聲明異議案件，不服臺灣板橋地方法院中華民國97
年11月17日裁定（97年度聲字第3037號），提起抗告，本院裁定
如下：
    主  文
抗告駁回。
    理  由
一、原裁定以聲明意旨略以聲明人即受刑人甲○○因犯如附表所
    載之罪，先後經法院判刑確定，嗣經臺灣板橋地方法院以96
    年度聲減字第6232號裁定就附表編號1至3號、5至6號各減其
    刑期二分之一，並就附表編號2、3、5、6所示減後之刑，與
    附表編號4所示不得減刑之刑合併定應執行刑為有期徒刑3年
    6月在案。故於減刑及定應執行刑之後，聲明人就上開案件
    ，應接續執行有期徒刑1年8月（附表編號1）及上開所定應
    執行刑3年6月暨罰金易服勞役部分之88日，即為有期徒刑5
    年6月及勞役88日。茲聲明人自民國93年5月24日起入監執行
    ，未曾中斷，理應於98年10月6日服刑期滿，惟本件檢察官
    96年度執減更乙字第6737號、第6737號之1、第6737號之2執
    行指揮書，竟記載上揭刑期之執行期滿日為100年3月28日，
    顯有悖法令，因而聲明異議等語。經查本件聲明人甲○○因
    犯如附表所載之罪，經法院分別判刑確定，嗣經臺灣板橋地
    方法院以96年度聲減字第6232號裁定就附表編號1至3號、5
    至6號各減其刑期二分之一，並就附表編號2、3、5、6所示
    減後之刑，與附表編號4所示不得減刑之刑合併定應執行刑
    為有期徒刑3年6月乙節，有該案刑事裁定書一份在卷可按。
    故於減刑及定應執行刑之後，聲明人就上開案件，應接續執
    行有期徒刑1年8月（附表編號1）及上開所定應執行刑3年6
    月暨罰金刑易服勞役部分之88日，並經檢察官就上開三部分
    刑期分別核發96年度執減更乙字第6737號（附表編號1部分
    ，刑期為93年5月24日至96年7月16日）、第6737號之1（附
    表編號2至6合併應執行刑部分，刑期為96年7月16日至99年
    12月30日）、第6737號之2（附表編號五之罰金刑易服勞役
    部分，刑期為99年12月31日至100年3月28日）等三份執行指
    揮書等情，亦經原審調取96年度執減更字第6737號執行卷宗
    核閱屬實。本案使聲明人甲○○產生誤解者，乃係附表編號
    1妨害自由罪部分，該案之刑期原為有期徒刑3年4月，經減
    刑後為有期徒刑1年8月（即減掉有期徒刑1年8月），可能讓
    聲明人誤以為其上開案件接續執行後之所有刑期，即可因此
    減掉有期徒刑1年8月，然上開妨害自由案件之犯罪時間、判
    刑確定及執行期間，均較其餘案件為早，且不符合「判決確
    定前犯數罪」之合併定應執行刑法定要件，因此該案較早執
    行，且係單獨執行，其餘案件必須等待該案件執行完畢後再
    接續執行，從而該案所已經單獨執行之刑期，無法算入其餘
    案件之刑期內加以折抵。被告自93年5月24日執行上開妨害
    自由案件後，迄至上開減刑條例於96年7月16日施行時，雖
    已執行有期徒刑3年1月餘，然因上開減刑條例第13條規定，
    於該條例施行前，減刑前已羈押之日數及已執行之刑期，均
    可折抵或算入減刑後之刑期，但因折抵或算入而其刑期於減
    刑裁定達到監獄前已屆滿者，其超過部分不算入之，本件被
    告上開妨害自由案件，減後之刑既係於減刑裁定達到監獄前
    即已屆滿，則被告就該妨害自由案件已執行之有期徒刑3年1
    月餘，扣除減刑後之有期徒刑1年8月後，所超過執行之有期
    徒刑1年5月餘部分，依該條但書之規定並不算入。且因該案
    與其餘案件係接續執行，業如前述，是上開超過部分之刑期
    ，亦無法算入其餘接續執行案件之刑期而折抵之。又因96年
    減刑條例係96年7月16日始經總統令公布施行，則仍應以該
    施行日為執行釋放之日，其原執行之日數並無從溯及既往，
    故而接續執行之上開合併應執行刑有期徒刑3月6月部分，僅
    得自該日起接續執行，即自96年7月16日起算執行日期〔以
    參見臺灣高等法院96年7月16日第四次刑事庭庭長會議96 年
    減刑條例法律問題（五）決議編號2問題討論之附錄說明部
    分〕，是依該條例規定之旨，經核檢察官所出具之上開三份
    執行指揮書於法並無不合，是聲明人上開聲明意旨，顯然對
    於上開減刑條例之規定及其施行有所誤解，從而聲明人就檢
    察官所為之96年度執減更乙字第6737號、第6737之1號、第
    6737之2號之執行指揮命令聲明異議，請求予以撤銷，揆諸
    前開說明，顯無理由，自應予以駁回。
二、抗告意旨略以抗告人所犯如附表編號1所載之妨害自由罪經
    確定判處有期徒刑3年4月，檢察官於93年5月24日開始執行
    在案，迨於94年8月19日、同年12月21日經檢察官指揮執行
    如附表編號2、3之應執行有期徒刑1年2月、附表編號4至6之
    應執行有期徒刑4年4月暨罰金易服勞役177日，上開有期徒
    刑合計共為8年10月，經原審96年聲減字第6232號裁定准予
    減刑並定應執行刑，合併應執行有期徒刑5年2月，96年9月
    經減刑確定後，接續上開有期徒刑之執行，抗告人自93年5
    月24日起開始執行上開3年4月有期徒刑，迄95年1月合併上
    開有期徒刑合計為8年10月而執行之事實，上開3年4月有期
    徒刑非獨立執行至減刑施行日（即96年7月16日），是原裁
    定論以有期徒刑刑期於減刑裁定達到監獄前已屆滿，其超過
    部分不算入，顯然與法未合，故抗告人經減刑後應執行有期
    徒刑為5年2月，亦即本件自93年5月24日起開始執行，應至
    98年7月23日為執行期滿日，扣除羈押日數後，應迄98年7月
    7日執行期滿，再加計易服勞役88日，本件應於98年10月3日
    執行期滿等語。
三、按中華民國96年罪犯減刑條例乃政府為紀念解除戒嚴20週年
    ，基於對於犯罪者更生之寬典，始制定上開條例，並明定以
    96年4月24日為基準日，在此之前之犯罪，始得依本條例規
    定予以減刑，該條例嗣於96年7月16日經總統令公布施行生
    效，此觀之該條例第1條、第2條規定至明。又本次應減之刑
    僅限於已經判決確定尚未執行或執行未完畢之罪，始得聲請
    法院裁定之，而於該條例施行前，減刑前已羈押之日數及已
    執行之刑期，均可折抵或算入減刑後之刑期，但因折抵或算
    入而其刑期於減刑裁定達到監獄前已屆滿者，其超過部分不
    算入之，復據該條例第8條、第13條亦分別定有明文。查抗
    告人自93年5月24日執行上開附表編號1妨害自由案件之有期
    徒刑後，迄至上開減刑條例於96年7月16日施行時，雖已執
    行有期徒刑3年1月餘，然因上開減刑條例第13條規定，於該
    條例施行前，減刑前已羈押之日數及已執行之刑期，均可折
    抵或算入減刑後之刑期，但因折抵或算入而其刑期於減刑裁
    定達到監獄前已屆滿者，其超過部分不算入之，本件被告上
    開妨害自由案件，減後之刑既係於減刑裁定達到監獄前即已
    屆滿，則被告就該妨害自由案件已執行之有期徒刑3年1月餘
    ，扣除減刑後之有期徒刑1年8月後，所超過執行之有期徒刑
    部分，依該條但書之規定並不算入。且因該案與其餘案件係
    接續執行，業如前述，是上開超過部分之刑期，亦無法算入
    其餘接續執行案件之刑期而折抵之。又因前開96年減刑條例
    係96年7月16日始經總統令公布施行，則仍應以該施行日為
    執行釋放之日，其原執行之日數並無從溯及既往，故而接續
    執行之上開合併應執行刑有期徒刑3年6月部分，僅得自該日
    起接續執行，即自96年7月16日起算執行日期，是依該條例
    規定之旨，經核檢察官所出具之上開三份執行指揮書於法並
    無不合，業經原審詳載理由依據。抗告人猶執前詞，指摘本
    件檢察官執行之指揮有所不當，且原審法院所為駁回抗告人
    本件聲明異議有誤等情，容有誤會。本件抗告意旨所指，為
    無理由，應予駁回。
四、依刑事訴訟法第412條裁定如主文。
中    華    民    國    98    年    2     月    19    日
                  刑事第九庭  審判長法  官 陳貽男
                                    法  官 周盈文
                                    法  官 許宗和
以上正本證明與原本無異。
如不服本裁定，應於收受送達後五日內向本院提出抗告狀。
                                    書記官 林淑貞
中    華    民    國    98    年    2    月     20    日


司法院資訊處製作；財團法人民間司法改革基金會備份。
